臺灣板橋地方法院刑事判決　　　　　　　96年度訴字第1145號
公　訴　人　臺灣板橋地方法院檢察署檢察官
被　　　告　甲○○
　　　　　　　　　　（現另案於臺灣桃園監獄執行中）
上列被告因違反毒品危害防制條例案件，經檢察官提起公訴（九
十六年度毒偵字第二三０七號），本院判決如下：
    主  文
本件公訴不受理。
    理  由
一、公訴意旨略以：被告甲○○前於民國八十八年間，因施用毒
    品案件，經臺灣板橋地方法院以八十八年度毒聲字第五四四
    二號裁定送觀察、勒戒，因無繼續施用毒品之傾向，由本署
    檢察官於八十八年九月十四日以八十八年度毒偵字第六五五
    號不起訴處分，復於八十九年間，因施用毒品案件，經臺灣
    基隆地方法院以八十九年度毒聲字第三三六號裁定送觀察、
    勒戒，因無繼續施用毒品之傾向，而經同署檢察官於八十九
    年四月二十五日以八十九年度偵字第二九三號不起訴處分，
    且於八十九年四月二十一日因觀察、勒戒執行完畢出監；另
    於九十年間，因違反著作權法案件，經臺灣臺北地方法院以
    九十二年度易字第二三號判決判處有期徒刑四月確定，於九
    十二年九月一日因易科罰金而執行完畢（又於九十五年十一
    月二十日，因施用毒品案件，經臺灣臺北地方法院以九十五
    年度訴字第一三三九號判決判處有期徒八月），竟仍不知悔
    改，基於施用第一級毒品海洛因之犯意，於九十五年九月二
    十九日為警採尿回溯前二十六小時內之某時許，在不詳地點
    ，以不詳方式施用海洛因。嗣於九十五年九月二十九日十七
    時三十分許，被告甲○○行經臺北縣板橋市○○路與民享街
    口時，為警查獲，並扣得海洛因殘渣袋二個，經採集被告甲
    ○○尿液，送請檢驗後，結果呈海洛因陽性反應，始查悉上
    情。因認被告涉犯毒品危害防制條例第十條第一項之施用第
    一級毒品罪嫌。
二、按依九十二年七月九日修正公布，九十三年一月九日起施行
    之毒品危害防制條例第二十條、第二十三條規定，係就施用
    第一、二級毒品者，所為係「初犯」、「五年內再犯」或「
    五年後再犯」，而異其刑事處遇程序，其規定「初犯」施用
    第一、二級毒品之被告或少年，經觀察、勒戒或強制戒治後
    ，應為不起訴處分或不付審理之裁定，亦即以觀察、勒戒或
    強制戒治之保安處分代替刑事訴追；經觀察、勒戒或強制戒
    治執行完畢釋放後五年內再犯者，則依法追訴或裁定交付審
    理；至於觀察、勒戒或強制戒治執行完畢釋放後「五年後再
    犯」者，亦適用「初犯」以保安處分代替刑事訴追之程序。
    其立法理由係以施用第一級或第二級毒品者，具「病患性犯
    人」之特質，故對「初犯」者，送觀察、勒戒，以戒除其身
    癮，或進一步施以強制戒治，戒除其心癮；經觀察、勒戒或
    強制戒治執行完畢釋放後「五年後再犯」者，因前所實施之
    觀察、勒戒或強制戒治已收五年之遮斷效果，足以戒除其毒
    癮，故仍適用「初犯」以保安處分代替刑事訴追程序。至經
    觀察、勒戒或強制戒治執行完畢釋放後「五年內再犯」者，
    因其再犯率甚高，原實施之觀察、勒戒及強制戒治既已無法
    收其實效，爰依法追訴或裁定交付審理。故施用第一、二級
    毒品者，除曾經觀察、勒戒或強制戒治執行完畢後五年內再
    犯之情形外，均仍得適用以保安處分代替刑事訴追程序之規
    定，並不限於初犯施用毒品者。倘初犯施用毒品罪後，雖於
    五年內第二次再犯，然因時值毒品危害防制條例修正之前，
    且經觀察、勒戒結果，未有繼續施用傾向，乃依修正前舊法
    規定，為不起訴處分或不付審理之裁定。而嗣於該條例修正
    公布並施行後，始第三次（或第三次以上）再犯，且其行為
    時距第二次再犯，經觀察、勒戒或強制戒治執行完畢釋放時
    之間隔已滿五年者，依其第二次再犯經保安處分執行完畢釋
    放後五年內未曾再犯之情形以觀，核與初犯經保安處分執行
    完畢釋放後「五年內再犯」者，其再犯率高，原實施之觀察
    、勒戒及強制戒治已無法收其實效之情形則迥不相侔，而與
    「五年後再犯」者，已收五年遮斷效果之情形相同；本於上
    開對具治療成效之病患性毒品犯，期能藉由強制治療之保安
    處分戒除其身、心癮之立法本旨，自應認與「五年後再犯」
    之情形相同，仍適用以保安處分代替刑事訴追之規定（最高
    法院九十六年台非字第一四五號判決可資參照）。又按起訴
    之程序違背規定者，應諭知不受理之判決，並得不經言詞辯
    論為之。刑事訴訟法第二百五十二條第五款、第三百零三條
    第一款、第三百零七條分別定有明文。
三、經查，被告前於八十八年間，因施用毒品案件，經本院以八
    十八年度毒聲字第五四四二號裁定送觀察、勒戒，因無繼續
    施用毒品傾向，經臺灣板橋地方法院檢察署檢察官於八十八
    年九月十四日以八十八年度毒偵字第六五五號為不起訴處分
    ，復於八十九年間，再因施用毒品案件，經臺灣基隆地方法
    院以八十九年度毒聲字第三三六號裁定送觀察、勒戒，嗣因
    無繼續施用毒品傾向，於同年四月二十一日執行完畢出監，
    並經臺灣基隆地方法院檢察署檢察官於同年四月二十五日以
    八十九年度偵字第二九三號為不起訴處分確定，有臺灣高等
    法院被告前案紀錄表一份在卷可查。而被告復因基於施用第
    一級毒品海洛因之概括犯意，於九十五年一月四日中午某時
    及同年五月二十二日下午一時為警採尿往前回溯二十六小時
    內某時，在臺北市○○○路○段三０八巷二六號三樓其住處
    ，連續以注射針筒施打方式施用海洛因二次之犯行，前雖經
    臺灣臺北地方法院檢察署檢察官以九十五年度毒偵緝字第二
    四六號提起公訴，並經臺灣臺北地方法院於九十五年十一月
    二十日以九十五年度訴字第一三三九號判處有期徒刑八月確
    定，然被告於九十五年一月及五月間之施用海洛因犯行距其
    八十九年間之施用行為，經裁定觀察、勒戒執行完畢於八十
    九年四月二十一日釋放後，已逾五年，且其間未曾再犯，應
    合於「五年後再犯」情形。是被告於九十五年一月及五月間
    之二次施用海洛因犯行，原應由檢察官依毒品危害防制條例
    第二十條第三項、第一項規定，聲請法院裁定令被告入勒戒
    處所施以觀察、勒戒，始為適法。而上開確定判決因對檢察
    官之刑事訴追未認其起訴程序違背規定，而依刑事訴訟法第
    三百零三條第一款規定為不受理諭知，仍為科刑之實體判決
    ，有判決不適用法則之違背法令，業經最高法院於九十六年
    六月十四日以九十六年度台非字第一四五號判決撤銷原判決
    ，改諭知公訴不受理，此有最高法院上開刑事判決書在卷可
    按。是本案檢察官起訴被告復於九十五年九月二十九日為警
    採尿回溯前二十六小時內某時施用第一級毒品海洛因之犯行
    ，因距其於八十九年四月二十一日觀察、勒戒執行完畢釋放
    後，已逾五年，且其前於九十五年一月及五月間之再犯施用
    海洛因犯行，亦係於觀察、勒戒執行完畢釋放後逾五年所犯
    ，自無所謂五年遮斷效之適用，而前案檢察官既未依毒品危
    害防制條例第二十條第三項、第一項規定，聲請法院裁定令
    被告入勒戒處所施以觀察、勒戒，則本案自不符合於觀察、
    勒戒或強制戒治執行完畢釋放後五年內再犯而得逕行起訴之
    要件，自仍應依法聲請法院裁定觀察、勒戒，本案自屬起訴
    之程序違背規定，爰不經言詞辯論，逕為諭知不受理之判決
    。
據上論斷，應依刑事訴訟法第三百零三條第一款、第三百零七條
，判決如主文。
中　　華　　民　　國　　96　　年　　7 　　月　　16　　日
                  刑事第九庭  審判長法　官  潘翠雪
                                    法　官  絲鈺雲
                                    法　官  王士珮
以上正本證明與原本無異。
如不服本判決，應於送達後10日內，向本院提出上訴狀。
　　                                書記官　程欣怡
中　　華　　民　　國　　96　　年　　7　　 月　　18　　日
